臺灣板橋地方法院民事判決　　　　　　 94年度勞簡上字第9號
上　訴　人　富揚科技股份有限公司
法定代理人　乙○○
被上訴人　　丙○○
　　　　　　　　　　　號3樓
訴訟代理人　廖雅雯律師
上列當事人間請求給付薪資等事件，上訴人對於中華民國94年3
月10日本院板橋簡易庭94年度板勞簡字第4 號第一審判決提起上
訴，經本院於94年11月30日言詞辯論終結，判決如下：
    主  文
原判決關於命上訴人給付超過新臺幣貳拾貳萬陸仟陸佰陸拾陸元
及其中貳拾萬元自民國九十三年十二月一日起、另新臺幣貳萬陸
仟陸佰陸拾陸元自民國九十三年十二月十一日起，至清償日止，
按週年利率百分之五計算之利息部分，及該部份假執行之告，暨
訴訟費用之裁判均廢棄。
上開廢棄部分，被上訴人在第一審之訴駁回。
其餘上訴駁回。
第一、二審訴訟費用由上訴人負擔三分之二，餘由被上訴人負擔
。
    事實及理由
一、被上訴人主張：被上訴人自民國91年間起至93年11月20日止
    ，受僱於上訴人擔任業務副理之工作，每月薪資新臺幣（下
    同）4 萬元，惟上訴人自92年12月起即積欠被上訴人薪資未
    付，至93年11月20日止，上訴人尚欠92年12月、93年1 月、
    93年2 月薪資12萬元及93年6 月1 日起至93年11月20日止之
    薪資226,666 元未給付，爰依兩造間之勞動契約，請求上訴
    人給付積欠之薪資346,666 元及法定遲延利息。（被上訴人
    於原審聲明：上訴人應給付被上訴人346,666 元及自93年12
    月1 日起至清償日止，按週年利率5%計算之法定遲延利息，
    原審判命上訴人如數給付，上訴人不服提起上訴）。併為答
    辯聲明：上訴駁回。
二、上訴人則以：被上訴人為上訴人之股東，自91年間受僱於上
    訴人，月薪4 萬元，被上訴人已領取93年5 月以前之所有薪
    資，惟股東薪資均係以現金發放，並未簽收，另上訴人經營
    虧損，故被上訴人於93年6 月10日之股東會同意股東不支領
    薪資等語，資為抗辯。併為上訴聲明：(一)原判決廢棄。(二)被
    上訴人在第一審之訴駁回。
三、兩造於本院94年9 月6 日準備程序協議簡化爭點，其不爭執
    及爭執之事項如下（見本院卷第33頁至第34頁）：
  (一)兩造不爭執之事項：
    1.被上訴人自91年間起至93年11月20日止，受僱於上訴人擔
      任業務副理之工作，每月薪資4萬元。
    2.被上訴人為上訴人之股東。
    3.上訴人尚欠被上訴人93年6 月1 日起至93年11月20日止之
      薪資共計226,666 元。
    4.上訴人提出93年2 月19日第223 號存證信函形式上為真正
      （見本院卷第28頁），並經被上訴人收受。
    5.本件訴訟標的法律關係為：薪資給付請求權。
  (二)兩造爭執之事項：
    1.除前開93年6 月1 日起至93年11月20日止之薪資226,666
      元外，被上訴人是否尚欠92年12月、93年1 月、93年2 月
      之薪資12萬元？
    2.被上訴人是否因其為上訴人股東，同意93年6 月1 日以後
      不支領薪水？
四、被上訴人主張其為上訴人之股東，自91年間起至93年11月20
    日止，受僱於上訴人擔任業務副理之工作，每月薪資4 萬元
    之事實，業據其提出臺北縣政府處理勞資爭議協調會議記錄
    影1件為證，並經兩造協議所不爭執，自堪採信為真實。
五、上訴人已清償被上訴人92年12月至93年2 月之薪資12萬元，
    惟上訴人未舉證證明被上訴人於股東會同意自93年6 月1 日
    起不支領薪資：
  (一)按當事人主張有利於己之事實者，就其事實有舉證之責任，
    民事訴訟法第277 條前段定有明文。又請求履行債務之訴，
    原告就其主張債權發生原因之事實，固有舉證之責任，若被
    告自認此項事實而主張該債權已因清償或其他原因而消滅，
    關於該權利消滅之事實，即應由被告負舉證責任（最高法院
    28年上字第1920號判例意旨參照）。
  (二)本件被上訴人請求上訴人給付92年12月至93年2 月之薪資12
    萬元及93年6 月1 日起至93年11月20日止之薪資226,666 元
    ，上訴人抗辯其已清償92年12月至93年2 月之薪資及被上訴
    人同意自93年6 月1 日起不支領薪資等語，然被上訴人既否
    認上訴人清償及上訴人曾召集股東會暨被上訴人同意不支領
    薪資之事實，自應由上訴人就此有利於己之事實舉證。
  (三)92年12月起至93年2 月之薪資12萬元部分：
    上訴人之股東除其法定代理人乙○○、乙○○之妻張鳳、
    被上訴人外，另二位股東則係甲○○、鄭欽元，有被上訴人
    提出之公司變更登記表1 件在卷可按（見原審卷第19頁至第
    21頁）。其中甲○○於本院審理時證稱：伊亦同時受僱於上
    訴人擔任管理行政助理，兼理會計之工作，上訴人發薪水都
    是發現金，員工約有3 、40位，部分是領現金、部分是轉帳
    ，股東薪水都領現金，乙○○之前有領薪水，都是領現金，
    薪水都有正常發，至93年6 月10日開始因生意不好，股東暫
    時不領薪水，之前的薪水都有發，被上訴人丙○○及鄭欽元
    都有領薪水，員工領薪水都有簽收，但股東領薪水都沒有簽
    收，薪水是每月10日發等語（見本院卷第39頁），是依甲○
    ○所言，上訴人確已清償93年6 月1 日以前之薪資，核與上
    訴人抗辯92年12月起至93年2 月止之薪水均已清償等情相符
    ，自堪採信。矧被上訴人自認上訴人已給付93年3 月至93年
    5 月之薪資，依吾人一般社會經驗，倘上訴人自92年12月起
    即因經營不善而無力支付股東薪資，當無可能僅積欠92年12
    月至93年2 月之薪資，而就其後93年3 月至93年5 月之薪資
    卻仍如數正常給付，被上訴人之主張與常情尚屬有違，足證
    上訴人確已清償92年12月起至93年2 月之薪資12萬元。
  (四)93年6月1日起之薪資226,666元部分：
    上訴人固主張93年6 月10日在公司召開股東會，被上訴人及
    其他全體股東均同意股東自93年6 月1 日起不支領薪資等語
    。惟查被上訴人否認曾於93年6 月10日召開股東會，又證人
    甲○○證稱：93年6 月10日下午約2 時多，股東3 、4 個在
    辦公室會議室開會，是乙○○找股東來開會，股東那天來就
    是要領薪水，乙○○跟股東說公司錢不夠，給員工先領薪水
    ，股東先不領，等公司籌有錢時再領，被上訴人及鄭欽元未
    講話，就讓員工先領，當天被上訴人及鄭欽元未作任何表示
    ，亦未說好或不好，沒有表示什麼意見，待了約2 小時就走
    了（見本院卷第39頁），與上訴人法定代理人乙○○陳稱：
    93年6 月10日下午2 時30分開股東會，是用口頭方式講，伊
    提案因公司虧損，從93年6 月10日（上訴人每月10日發前1
    個月之薪水）起股東不發薪水，員工薪水照發，被上訴人及
    鄭欽元未講話，亦未表示好或不好，也沒有說接受或不接受
    ，散會後就離開了（見本院卷第39頁至第40頁）等語大致相
    符。依甲○○及上訴人法定代理人乙○○所言，上訴人之股
    東雖於93年6 月10日開會，惟被上訴人於開會時對乙○○提
    議股東不領薪資一節既未表示任何意見，復未表示好或不好
    ，核被上訴人所為僅保持單純之沉默，並未明示或默示同意
    不領取薪資或放棄薪資請求權，自難將被上訴人此項單純之
    沉默解釋為默示同意不領取或放棄薪資。
  (五)基上，上訴人抗辯已清償92年12月起至93年2 月止3 個月薪
    資12萬元，核屬有據，另上訴人抗辯被上訴人於93年6 月10
    日曾同意不領取或放棄薪資等語，殊不可取。
六、綜上所述，上訴人已清償92年12月起至92年2 月止之薪資12
    萬元，另自93年6 月1 日起至93年11月20日止未依約給付被
    上訴人薪資，且上訴人係每月10日發給前1 個月薪資，業據
    上訴人陳述在卷，並為被上訴人所不爭執，故上訴人應給付
    之93年6 月至93年10月之薪資於93年12月1 日時已陷於給付
    遲延，另93年11月薪資則自次月10日始應給付，故應自翌日
    即93年12月11日起負遲延責任。從而，被上訴人本於薪資請
    求權，請求上訴人給付93年6 月1 日起至93年11月20日止之
    薪資226,666 元，及其中93年6 月至93年10月之薪資20萬元
    自93年12月1 日起，另93年11月薪資26,666元自93年12 月
    11日起，至清償日止，按週年利率5%計算之法定遲延利息，
    為有理由，應予准許；逾此所為請求，為無理由，應予駁回
    。原審就超過上開應准許部分，為上訴人敗訴之判決，並為
    假執行之宣告，自有未洽，上訴意旨就此部分指摘原判決不
    當，求予廢棄改判，為有理由，爰改判如主文第2 項所示。
    至於上開應准許部分，原審判命上訴人給付，並依職權為假
    執行之宣告，核無違誤，上訴意旨，就此部分仍執陳詞，指
    摘原判決不當，求予廢棄，為無理由，應予駁回。
七、因本案事證已臻明確，兩造其餘主張、陳述及所提之證據暨
    攻擊防禦方法，經本院審酌後，均與本案判斷結果無影響，
    毋庸再予一一審酌，附此敘明。
八、據上論結，本件上訴為一部有理由，一部無理由，依民事訴
    訟法第436 條之1 第3 項、第450 條、第449 條第1 項、第
    79條，判決如主文。
中　　華　　民　　國　　94　　年　　12　　月　　14　　日
                  民事第一庭    審判長法　官　李世貴
                                      法　官　黃信滿
                                      法　官　周舒雁
以上正本證明與原本無異
中　　華　　民　　國　　94　　年　　12　　月　　14　　日
                                      書記官　張坤校
